臺灣彰化地方法院民事裁定
111年度消債清字第3號
聲  請  人  
即債務人    王淑華  
代  理  人  張仕融律師
上列聲請人因消費者債務清理事件聲請清算，本院裁定如下：
    主  文
聲請人自民國111年2月18日下午4時起開始清算程序。
命司法事務官進行本件清算程序。
    理  由
一、聲請意旨略以：聲請人因不能清償債務，遂前與最大債權銀
    行合作金庫商業銀行踐行法院前置調解，惟調解不成立，故
    向法院聲請清算等語。
二、按債務人不能清償債務或有不能清償之虞者，得依本條例所
    定更生或清算程序，清理其債務；法院開始清算程序之裁定
    ，應載明其年、月、日、時，並即時發生效力；法院裁定開
    始更生或清算程序後，得命司法事務官進行更生或清算程序
    ，消費者債務清理條例（下稱消債條例）第3條、第83條第1
    項、第16條第1項前段定有明文。而債務人之清償能力是處
    於流動性狀態，聲請時與法院裁定時之清償能力未必一致，
    應以法院裁定時為判斷基準時，且法院審酌所謂「不能清償
    或有不能清償之虞」，允宜綜衡債務人全部收支、信用及財
    產狀況，評估是否因負擔債務，而不能維持人性尊嚴之最基
    本生活條件，所陳報之各項支出，是否確屬必要性之支出，
    如曾有協商方案，其條件是否已無法兼顧個人生活之基本需
    求等情，為其判斷之準據。
三、經查：
（一）聲請人前與最大債權銀行合作金庫商業銀行踐行調解，惟
      調解不成立之情，業經本院調取本院110年度司消債調字
      第206號卷宗核閱屬實。
（二）聲請人債務概況：依陳報狀所載，聲請人對國泰世華商業
      銀行、合作金庫商業銀行、台北富邦商業銀行、臺灣銀行
      之無擔保債務合計為新臺幣（下同）3,557萬8,800元（即
      ：511,953＋34,879,848＋99,310＋87,689＝35,578,800）。
（三）聲請人資力狀況：
   1、薪資收入：聲請人主張其自民國111年1月起之每月薪資為
      2萬5,250元一節，業經其提出彰化縣文化局臨時人員僱用
      契約書為證，足認聲請人現今之每月薪資收入為2萬5,250
      元。
   2、其他財產：聲請人之存款為893元，其名下有價值1,410元
      之誠洲股份有限公司之投資額；此外，聲請人即無其他財
      產可供清償債務，有聲請人107至109年度稅務電子閘門財
      產所得調件明細表附卷可參。
（四）聲請人支出狀況：
　 1、必要生活費用支出：
 （1）按債務人必要生活費用，以最近1年衛生福利部或直轄市
      政府所公告當地區每人每月最低生活費1.2倍定之；債務
      人釋明更生期間無須負擔必要生活費用一部或全部者，於
      該範圍內，不受最低數額限制，消債條例第64條之2第1項
      、第3項定有明文。
 （2）聲請人陳述：其每月須支付個人必要生活費用1萬5,616元
      等語，而依前揭規定，111年臺灣省每人每月最低生活費
      是1萬4,230元，並據以計算之聲請人必要生活費用應為每
      月1萬7,076元（即：14,230×1.2＝17,076），則聲請人上
      開所陳每月必要生活費用1萬5,616元，已低於前揭計算所
      得之1萬7,076元，應無浮報之虞，堪予採認。
   2、扶養費：
 （1）按受扶養者之必要生活費用，準用第64條之2第1項規定計
      算基準數額，並依債務人依法應負擔扶養義務之比例認定
      之；債務人釋明更生期間無須負擔必要生活費用一部或全
      部者，於該範圍內，不受最低數額限制，消債條例第64條
      之2第2項、第3項定有明文。又夫妻互負扶養之義務，其
      負扶養義務之順序與直系血親卑親屬同，其受扶養權利之
      順序與直系血親尊親屬同，為民法第1116條之1所明定。
      夫妻互受扶養權利之順序，既與直系血親尊親屬同，自不
      以無謀生能力為必要，但依民法第1117條規定，仍須以不
      能維持生活者為限（最高法院87年度台上字第2727號判決
      意旨參照）。
 （2）聲請人陳稱：其每月須支付扶養費3,000元給其配偶陳進
      利等語。經查，依戶籍謄本、本院110年度消債清字第41
      號民事裁定所載，聲請人之配偶陳進利業經本院於111年2
      月16日裁定進行清算程序，堪認陳進利有不能維持生活之
      情形，而有受聲請人扶養之必要；又聲請人已陳稱：陳進
      利須受4人扶養等語，則依消債條例第64條之2第2項之規
      定，陳進利之每月必要生活費用若依111年臺灣省每人每
      月最低生活費1.2倍定之，為1萬7,076元，再依聲請人應
      負擔扶養義務之比例計算後，聲請人對陳進利原應負擔之
      扶養費是4,269元（即：17,076÷4＝4,269），而聲請人上
      開既陳稱：其每月僅須支付扶養費3,000元給陳進利等語
      ，已較前揭依法計算所得之4,269元為低，則依消債條例
      第64條之2第3項之規定，自應以3,000元作為聲請人支付
      扶養費之金額。
（五）綜上，聲請人每月薪資收入2萬5,250元，扣除聲請人每月
      個人之必要生活費用1萬5,616元及每月所支出之扶養費3,
      000元後，尚有餘額6,634元（即：25,250－15,616－3,000＝
      6,634）可供清償所積欠之債務。而聲請人如以該餘額清
      償所積欠之債務3,557萬8,800元，仍須逾446年之期間始
      得清償完畢（即：35,578,800÷6,634÷12≒446年），而聲
      請人為49年1月出生，現已為62歲，距勞動基準法第54條
      第1項第1款規定之強制退休年齡65歲，相距3年，可見聲
      請人實無法於退休前清償債務，遑論後續仍有利息或違約
      金持續衍生，聲請人所需還款年限顯然更長；另酌以聲請
      人其他財產價值不高，所能提供清償債務範圍亦屬有限，
      堪認聲請人已處於不能清償之客觀經濟狀態，而有藉助清
      算制度調整其與債權人間之權利義務關係而重建其經濟生
      活之必要。
四、綜上所述，聲請人依其收支及財產狀況，確有不能清償債務
    之情事，且未經法院裁定開始更生程序或許可和解或宣告破
    產，復無消債條例第82條第2項所定駁回清算聲請之事由存
    在，此外，聲請人名下尚有其他財產可充作清算財團，應有
    清算實益，故聲請人聲請清算，應屬有據，爰裁定開始清算
    程序，並命司法事務官進行本件清算程序。
五、依消債條例第11條第1項、第83條第1項、第16條第1項，裁
    定如主文。
中　　華　　民　　國　　111 　年　　2 　　月　　18　　日
              民事第一庭    法　官　許嘉仁
以上正本係照原本作成。
本裁定不得抗告。
中　　華　　民　　國　　111 　年　　2 　　月　　18　　日
                            書記官　曾靖雯